【裁判字號】    98,交抗,1105
【裁判日期】    981030
【裁判案由】    聲明異議
【裁判全文】
臺灣高等法院臺中分院刑事裁定        98年度交抗字第1105號
抗  告  人  交通部公路總局臺中區監理所豐原監理站
受 處分 人  甲○○
上列抗告人因交通異議案件，不服臺灣臺中地方法院民國98年9
月10日第一審裁定（98年度交聲字第2511號，處分案號：交通部
公路總局臺中區監理所豐原監理站民國98年7月27日豐監稽違字
第裁63-HD0000000號），提起抗告，本院裁定如下：
    主  文
抗告駁回。
    理  由
一、本件抗告人交通部公路總局臺中區監理所豐原監理站抗告意
    旨略以：依道路交通安全規則第60條、第61條規定，吊扣任
    一等級之汽車駕照，其效力及於各級車類駕駛執照，又違反
    處罰條例規定需接受吊扣駕駛執照處分者，因其違規行為對
    道路交通秩序之維持及道路交通安全已生較大影響，故執行
    吊扣駕駛執照處分，用以限制其繼續駕車行駛道路之權利，
    見諸處罰條例第68條及同條交通部函釋為加強道路交通管理
    ，爰請求撤銷原裁定，維持原處分吊扣汽車駕駛執照12 個
    月之裁決。
二、經查：
  按汽車駕駛人飲用酒類後其吐氣所含酒精濃度超過0.25MG/L
    以上者，不得駕車，道路交通安全規則第114條第2款定有明
    文。汽車駕駛人，駕駛汽車經測試檢定有酒精濃度超過規定
    標準者，處新臺幣一萬五千元以上六萬元以下罰鍰，並當場
    移置保管該汽車及吊扣其駕駛執照一年，道路交通管理處罰
    條例第35條第1項第1款參照。次按修正前道路交通管理處罰
    條例第68條規定：「汽車駕駛人，因違反本條例及道路交通
    安全規則之規定，受吊扣或吊銷駕駛執照處分時，吊扣或吊
    銷其持有各級車類之駕駛執照。」，惟上開道路交通管理處
    罰條例第68條業於94年12月14日修正，並自95年3月1日施行
    ，修正後之道路交通管理處罰條例第68條規定：「汽車駕駛
    人，因違反本條例及道路交通安全規則之規定，受吊銷駕駛
    執照處分時，吊銷其持有各級車類之駕駛執照。」，其立法
    理由略以：「原條文將違法或違規駕駛人所持有各級車類之
    駕駛執照一併吊扣或吊銷，失之過酷，影響人民工作及生活
    甚鉅，爰修正之」等語，因而將道路交通管理處罰條例第68
    條原有條文中之「吊扣或」三字刪除，有立法院交通委員會
    94 年10月5日台立交字第0942400153號函附道路交通管理處
    罰條例第68條審查報告於立法院公報第94卷第70期第135至
    138頁可稽。參照上開立法理由及立法經過，依修正後之條
    文，受吊銷駕照處分者，仍維持吊銷其持有各級車類之駕駛
    執照，至受吊扣駕照處分者，則僅吊扣其違法或違規當時所
    駕駛車輛之駕駛執照，不再吊扣其持有各級車類之駕駛執照
    。
  本件受處分人甲○○（下稱受處分人）於民國98年7月16 日
    21時1分許，騎乘車牌號碼KDH-775號重型機車，在臺中縣大
    雅鄉○○路○段240號前，因「持普通大貨車駕照駕駛重型
    機車；酒後駕車經酒測器吐氣測試值為0.39毫克」之違規
    ，經臺中縣警察局交通警察隊員警當場舉發。有舉發違反道
    路交通管理事件通知單可佐，原處分機關遂於98年7月27日
    以豐監稽違字第裁63-HD0000000號裁決書依法裁處罰鍰新臺
    幣16800元，並吊扣汽車駕駛執照12個月，惟本案違規行為
    既發生於97年12月23日，自應適用修正後之道路交通管理處
    罰條例第68條規定，受吊扣駕駛執照處分時，依法不得再吊
    扣受處分人所持有各級車類之駕駛執照，原處分不察，竟吊
    扣受處分人所持有之汽車駕駛執照，尚有未洽，原審認受處
    分人異議有理由，撤銷原處分關於吊扣汽車駕駛執照12個月
    部分之處分，認事用法均無不當，抗告人上開抗告並無理由
    ，應予駁回。至道路交通安全規則對於汽車駕駛執照之管理
    ，因採取一照原則，固發生駕駛人無較低級駕駛執照可供吊
    扣之問題，然此關於駕駛執照管理所衍生之執行困難或法規
    漏洞，宜由修法解決，尚不得擴張解釋，逕代以吊扣其所領
    有之較高級駕駛執照。
三、據上論結，應依道路交通案件處理辦法第26條，刑事訴訟法
    第412條，裁定如主文。
中    華    民    國    98    年    10    月    30    日
            刑事第一庭    審判長法  官  陳  紀  綱
                                法  官  張  智  雄
                                法  官  姚  勳  昌
以上正本證明與原本無異。
不得再抗告。
                                書記官  吳  宗  玲
中    華    民    國    98    年    10    月    30    日


司法院資訊處製作；財團法人民間司法改革基金會備份。
